臺灣桃園地方法院民事簡易判決
111年度壢簡字第688號
原      告  吳秋玉  

被      告  孫恩渝  

上列當事人間請求確認本票債權不存在事件，本院於民國111年5
月30日言詞辯論終結，判決如下：
    主  文
確認被告持有如附表所示本票，對原告之本票債權不存在。
訴訟費用新臺幣壹仟元由被告負擔。
    事實及理由
一、按確認法律關係之訴，非原告有即受確認判決之法律上利益
    者，不得提起之，民事訴訟法第247條第1項前段定有明文。
    所謂即受確認判決之法律上利益，係指因法律關係之存在與
    否不明確，致原告主觀上認為其在法律上之地位有不安之狀
    態存在，且此種不安之狀態，能以確認判決將之除去者而言
    （最高法院52年台上字第1240號判例意旨參照）。查本件原
    告主張被告持有以原告及訴外人呂紹圳名義共同簽發如附表
    所示之本票（下稱系爭本票），並向本院聲請以111年度司
    票字第905號裁定准予強制執行在案（下稱系爭本票裁定）
    ，故原告之財產恐有受強制執行之危險等情，業據原告提出
    系爭本票裁定在卷為據（參見本院卷第5頁），並經本院依
    職權調取系爭本票裁定事件卷宗核閱無訛。是被告持有之系
    爭本票對於原告債權存否乙節，既經原告否認而有不明，並
    因致原告於私法上之地位處於不安之狀態，而有受侵害之危
    險，且此種不安之狀態，能以確認判決將之除去，揆諸前揭
    法律規定及判例意旨，應認原告提起本件確認之訴，核有即
    受確認判決之法律上利益。
二、原告主張：被告前持系爭本票向本院聲請系爭本票裁定獲准
    ，惟原告並未在系爭本票上簽名、蓋印，雖原告係呂紹圳之
    母親，然對於其向被告借款乙事毫無所悉，被告自不得對原
    告主張系爭本票債權。為此，爰依票據之法律關係，提起本
    件訴訟等語，並聲明：如主文第1項所示
三、被告則以：當初是呂紹圳向伊借款，非原告向伊借款，伊要
    求呂紹圳簽立本票，呂紹圳交付伊系爭本票時，其上即有原
    告之簽名、蓋印等語，資為抗辯，並聲明：原告之訴駁回。
四、本院之判斷：
  ㈠按當事人主張有利於己之事實者，就其事實有舉證之責任。
    民事訴訟法第277條前段定有明文。次按在票據上簽名者，
    依票上所載文義負責，票據法第5條固定有明文，惟票據債
    務人應依票據文義負責，以該債務人在票據上簽名或蓋章為
    前提（最高法院65年台上字第2030號判例意旨參照）。又票
    據為無因證券，僅就票據作成前之債務關係，無庸證明其原
    因而已，至該票據本身是否真實，即是否為發票人所作成，
    仍應由執票人負舉證之責（最高法院50年台上字第1659號判
    例意旨參照）。是發票人主張本票係偽造，對執票人提起確
    認本票係偽造或本票債權不存在之訴者，應由執票人就本票
    為真正之事實，先負舉證責任。查本件原告主張系爭本票非
    其所簽發，則系爭本票上發票人欄之原告簽名及指印是否真
    正，即應由被告負舉證之責。
  ㈡經查，被告就系爭本票上發票人欄之原告簽名及指印是否真
    正乙節，於本院審理中自承：原告並未向伊借款，呂紹圳簽
    發系爭本票時伊也不在場，也沒有其他證人，伊也不欲聲請
    將系爭本票送請鑑定筆跡或指紋真偽，請法院依法判決等語
    ，且於本院審理中亦始終未舉證以實其說，應認其抗辯乏據
    ，自無從為有利被告之認定。從而，被告既無法舉證證明系
    爭本票上原告之簽名及指印確為原告所親簽及捺印，則原告
    就系爭本票自不負發票人責任。是以，原告訴請確認被告所
    持有系爭本票對原告之票據債權不存在，為有理由，應予准
    許。
五、本件事證已臻明確，兩造其餘攻擊防禦方法及證據，經本院
    斟酌後，核與判決結果不生影響，爰不另論述，併此敘明。
六、訴訟費用負擔之依據：民事訴訟法第78條。並依職權確定訴
    訟費用額如主文第2項所示。
中    華    民    國  111     年     5    月    31    日
                  中壢簡易庭  法  官  陳振嘉
　　　　　　　　　
以上正本係照原本作成。
如不服本判決，應於送達後20日內，向本院提出上訴狀並表明上
訴理由，如於本判決宣示後送達前提起上訴者，應於判決送達後
20日內補提上訴理由書（須附繕本）。
如委任律師提起上訴者，應一併繳納上訴審裁判費。
書記官  郭玉芬
中　　華　　民　　國　　111 　年　　6 　　月　　1 　　日

附表：
編號 發票日 票面金額（新臺幣） 到期日 票號 發票人  1 111年2月9日 80,000元 未載 433483 呂紹圳 吳秋玉（原告）